臺灣高等法院高雄分院刑事裁定　　　　　　　　　　九十三年度交抗字第一一號
　　抗 　告　 人　甲○○
　　即聲明異議人
右列抗告人因違反道路交通管理處罰條例聲明異議案件，不服臺灣高雄地方法院中華
民國九十三年九月十六日裁定（九十三年度交聲字第三五一號），提起抗告，本院裁
定如左：
    主  文
原裁定撤銷。
原處分撤銷，甲○○不罰。
    理  由
一、抗告意旨略以：抗告人即聲明異議人甲○○駕駛車牌號碼九Ｒ—九一二七號（聲
    明異議狀誤載為九Ｋ—九一二七號）自用小客車，於民國九十三年四月十六日十
    七時五十七分許（聲明異議狀誤載為十七時許），沿高雄市○○○路由東向西行
    駛，均未察覺任何擦撞情況，行經某路口處，突有一位機車騎士（即證人莊哲欽
    ）敲打其車門表示：伊擦撞到人等語，但抗告人長年在國外求學，回國即服兵役
    ，家住台南縣，對高雄市路況不熟，目前治安不佳，假車禍、真詐財案件，時有
    所聞，深恐不法歹徒欲加以恐嚇，而未予理會。嗣經警通知，始赴高雄瞭解情形
    ，並趕往探視被害人楊通前，發覺被害人並無因車禍受傷，乃支付機車修理費及
    慰問金新台幣（下同）五千元，達成和解。而被害人就醫檢查並未發現有腦震盪
    ，亦未因車禍受外傷，至於被害人之右手腕挫傷，乃係事發前二天跌倒所致，並
    非本件車禍受傷，從而原審認抗告人有肇事致受傷之被害人於不顧等語均有未洽
    ，為此不服原裁定，請求撤銷原審裁定及高雄市政府交通局交通事件裁決處之處
    分（高市府交裁字第裁三二─Ｂ00000000號裁決書）等語。
二、按汽車駕駛人，駕駛汽車肇事致人受傷或死亡，應即採取救護或其他必要措施，
    並向警察機關報告，不得駛離；違者吊扣其駕照三個月至六個月；逃逸者吊銷駕
    駛執照，道路交通管理處罰條例第六十二條第一項定有明文。而汽車駕駛人，曾
    依該條例第六十二條第一項之規定吊銷駕駛執照者，終生不得考領駕駛執照，道
    路交通管理處罰條例第六十七條第一項，亦定有明文。是汽車駕駛人於汽車肇事
    後逃逸，以被害人因此受傷害或死亡，始有前開規定之適用。
三、經查：
  (一)本件抗告人駕駛車牌號碼九Ｒ—九一二七號自用小客車，於九十三年四月十六日
    十七時五十七分許，沿高雄市○○○路由東向西行駛，行經高雄市前金區○○○
    路與文武三街之交岔路口時，與騎乘車牌號碼ＸＪＳ—五二八號重型機車，沿文
    武三街由南向北行經該處之被害人發生擦撞，被害人因而人車倒地，抗告人肇事
    後，並未向警察機關報告，竟駕駛前開自用小客車逃逸，經莊哲欽騎車攔截仍置
    之不理等情，業據被害人於警方調查時指稱：在青年一路與一部自用小客車發生
    撞車，機車倒地，我本人也倒地，之後的情形就不清楚等語綦詳，核與證人即當
    日追逐攔截抗告人之莊哲欽所稱：當日伊看到自用小客車與機車發生車禍，機車
    騎士倒地，而自用小客車駕駛即抗告人未下車查看，並且加速逃逸，伊見狀即騎
    乘機車追趕抗告人駕駛之自用小客車，在高雄市○○路及成功路口將抗告人攔下
    ，並質問為何不停車，抗告人卻表示，並非他的錯，隨即駛離等情相符，並有照
    片八幀，道路交通事故現場圖、道路交通事故調查報告表各一份附卷可稽（詳原
    審卷第二十頁至二十九頁、第三十九頁至四十二頁），是抗告人於九十三年四月
    十六日，在高雄市前金區○○○路與文武三街口肇事後，隨即逃逸之事實，堪以
    認定。
  (二)觀諸卷附照片八幀顯示，當日發生道路交通事故後，被害人所騎乘之機車倒落在
    高雄市前金區○○○路與文武三街交岔路口之中心處，而抗告人駕駛之自用小客
    車左前車身及左後車身均有刮痕，審酌行進中之車輛，一旦與其他堅固物體碰觸
    ，在車內之駕駛人均會感受因碰觸所產生之聲響及晃動，本件道路交通事故，抗
    告人駕駛之自用小客車既然曾與被害人騎乘之機車發生擦撞，而被害人並因而人
    車倒地，抗告人辯稱：全然未曾發覺本件道路交通事故之發生云云，實屬難以想
    像。又證人莊哲欽證稱：伊曾趨車追趕抗告人，並在高雄市○○路及成功路口將
    抗告人攔下，並質問為何不停車，抗告人卻表示，並非他的錯，隨即駛離等語，
    斟酌證人與抗告人素不相識，自應無怨隙，當不致誣攀抗告人，其所為之證言，
    自堪採信，足認抗告人確知本件道路交通事故之發生，僅以錯不在己為由，而未
    對被害人採取救護措施，逕自駕車逃逸，抗告人辯稱：全然未察覺車子與他人機
    車擦撞云云，無非係事後卸責之詞，要無可採。
  (三)本件有爭執者為被害人是否因本件車禍受有傷害？經查：高雄市立聯合醫院於原
    審函詢被害人受傷情形時，固函覆：「楊通前君於九十三年四月十六日下午六時
    餘由１１９救護車送至本院急診，主訴騎機車發生車禍，臉擦傷、頭部外傷及雙
    手麻木感；被送至本院急診後，經傷口處理，因血壓偏高，經檢查後，辦理住院
    ，住院時仍清醒、有頭暈現象，血壓仍偏高，隔天情況較改善後，辦理出院」等
    語，此有前揭醫院九十三年九月十三日高市聯醫病字第○九三○○○六一七五號
    函文在卷可參，然因被害人之子楊英俊於原審時證稱：伊至醫院看伊父親時，並
    沒有明顯的外傷，Ｘ光也沒有受傷的跡象、腦震盪的現象等語，本院乃再依職權
    向聯合醫院查詢被害人所受之傷害究竟係新傷或舊傷？經該院函覆謂：「根據病
    歷記載及病史，病患於之前即有中風及一邊肢體乏力之現象，於九十三年二月二
    日曾於本院急診。此次事件因病患騎機車不慎跌倒，車禍時有主訴前二天（九十
    三年四月十四日）曾跌倒一次，引起頭部、臉部及四肢均有擦傷，但當日再發生
    一次交通意外。九十三年四月十六日來院急診時即已有舊傷，但有外傷時，急診
    醫師也建議住院觀察，因病患血壓達２２０／８４ｍｍＨｇ，所以無直接證據證
    明頭部外傷是否嚴重，才會住院治療」等語，足證被害人於本件道路交通事故發
    生後，經由救護車送至高雄市立聯合醫院急診時，該院醫師固有處理傷口，然該
    傷口係舊傷，且醫師係因被害人前有中風病史，當時血壓異常，復有舊傷才會建
    議住院治療，是上開醫院九十三年九月十三日前揭函所指之「臉擦傷、頭部外傷
    」應係舊傷而與本件車禍無關。又證人即處理警員賴道明於原審審理時固證稱：
    「：：：該名騎士（即被害人）手腕有擦傷，在本件的訪談紀錄表上有記載楊通
    前左手腕擦傷」、「只要有救護車送醫院，我們就認定有受傷，本件是由我們詢
    問大同醫院（應係聯合醫院）的醫生，據醫生陳述所記載，不是由我們認定」等
    語，然證人賴道明係因被害人有經救護車送醫院急救，且經醫生之陳述始於訪談
    紀錄表上記載被害人有受傷害，然經救護車送醫急救者並非均有傷害，其是否有
    受傷仍應參酌醫生之診斷，惟本件高雄市立聯合醫院已依病歷表之記載明確表示
    被害人之傷害係舊傷，自難僅依證人賴道明之記憶及聽聞，逕認被害人所受之傷
    害，係由本件車禍造成。
  (四)綜上所述，本件抗告人雖有於右揭時、地駕駛自用小客車肇事逃逸之情事，然被
    害人並未因此受有傷害，揆諸前開說明，其行為不罰，原處分機關依據道路交通
    管理處罰條例第六十二條第一項及同條例第六十七條第一項之規定，裁處異議人
    吊銷駕駛執照，終生禁考，要難認為合法。從而本件聲明異議為有理由，原處分
    （高市府交裁字第三二─Ｂ00000000號）自應撤銷。
四、原審漏未審酌被害人之傷害係舊傷或新傷，遽認抗告人之異議為無理由，顯有未
    洽，原裁定應予撤銷，並為主文第二項所示之諭知。
五、據上論斷，應依道路交通案件處理辦法第二十六條、第二十條前段，裁定如主文
中　　　華　　　民　　　國　　九十三　　年　　 十二 　　月　　二十一　　日
                                    臺灣高等法院高雄分院刑事第八庭
                                        審判長法官惠光霞
                                              法官趙文淵
                                              法官李淑惠
右正本證明與原本無異。
不得再抗告。
　　　　　　　　　　　　　　　　　　      　書記官廖素珍
中　　　華　　　民　　　國　　九十三　　年　　 十二 　　月　　二十一　　日
